臺灣高等法院刑事裁定　　　　　　　　　　　　　　九十三年度毒抗字第二五四號
　　抗　告　人
　　即　被　告　甲○○
右抗告人因毒品危害防制條例案件，不服臺灣臺北地方法院九十三年度毒聲字第四一
六號，中華民國九十三年六月二十四日裁定，提起抗告，本院裁定如左：
    主  文
抗告駁回。
    理  由
一、檢察官聲請意旨略以：被告甲○○於九十三年一月八日五時採尿前九十六小時內
    某時，在不詳處所施用第二級毒品安非他命，為警於同年一月七日十七時許，在
    臺北市○○區○○街三號前查獲之事實，固經被告矢口否認，然所採尿液經鑑驗
    結果，呈安非他命陽性反應，有臺灣檢驗科技股份有限公司（下稱臺灣科技公司
    ）濫用藥物尿液檢驗報告附卷可稽，所辯顯不足採。爰依毒品危害防制條例第二
    十條第三項前段及觀察勒戒處分執行條例第三條第一項規定，聲請裁定將被告送
    勒戒處所觀察、勒戒等語。
二、原裁定以：聲請之事實，經核與卷附證據要無不合。聲請人之聲請，為有理由，
    裁定將被告送勒戒處所觀察、勒戒，經核並無違誤。
三、被告抗告意旨以：按鑑定報告僅係形成法院心證資料之一種，證據縱經鑑定，法
    院基於實質真實發現，仍應本於職權調查證據，不得僅以鑑定報告作為論罪科刑
    之唯一依據，本件原裁定僅以尿液之鑑定報告為被告有施用毒品犯行之依據，顯
    有違反實質真實發現之要求。再本件員警未得被告同意，且未依法定程序，即強
    制採集被告尿液。尿液採集後，未經被告封緘。而被告於警詢遭人指認有吸食安
    非他命犯行，惟指認人於偵查中即改稱係依警員要求始指認被告，爰依法提起抗
    告等語。
四、查依警詢筆錄所載，被告自行排放尿液至乾淨空瓶，同時親自封緘捺印，並無未
    經被告同意逕行採尿之事實，再檢察事務官、司法警察官、司法警察因調查犯罪
    情形及蒐集證據之必要，對於拘提或逮捕到案之犯罪嫌疑人或被告，得違反犯罪
    嫌疑人或被告之意思，採取其指紋、掌紋、腳印、予以照相、測量身高或類似之
    行為；有相當理由認為採取毛髮、唾液、尿液、聲調或吐氣得作為犯罪之證據時
    ，並得採取之，刑事訴訟法第二百零五條之二定有明文。本件被告於九十三年一
    月七日，因駕駛贓車行經臺北市○○街三號前，為警查獲；而與被告同時遭查獲
    之共犯陳佳泉於警詢供稱：我與甲○○一同吸食安非他命二次，第一次是在九十
    二年十二月七日二十時許，在李瀚源律師事務所內吸食安非他命。第二次係於九
    十二年十二月十七日二十二時許，在李瀚源律師事務所內吸食安非他命等語；警
    員並於陳佳泉身上起出安非他命及吸食器等物，有陳佳泉警詢筆錄在卷為憑。則
    被告既因駕駛贓車，為警以涉有收受贓物罪嫌逮捕，同案被告陳佳泉亦於警詢供
    稱與被告共同施用安非他命，並經起出安非他命及吸食器，自足使警員對被告吸
    食安非他命犯行已達合理懷疑，警員縱如被告所稱，未經被告同意，逕行採尿，
    亦合於刑事訴訟法第二百零五條之二之規定。被告抗告指稱，本件警員採尿未合
    法定程序，不得據以裁定依據，顯無理由。再以氣相層析質譜儀之方法作藥物及
    其代謝產物之定性及定量分析檢驗者，幾乎不會有偽陽性反應產生，亦即如尿液
    中未含有煙毒之反應者，即不可能產生因藥物所引起之偽陽性反應，此經行政院
    國軍退除役官兵輔導委員會榮民總醫院八十三年四月七日（八三）北總內字第０
    三０三九號函敘明無訛，有本院九十二年度毒抗字第三六三號裁定在卷為憑。本
    件被告尿液係經臺灣檢驗科技股份有限公司先以酵素免疫分析法ＥＩＡ為初步檢
    驗，再以氣相層析質譜儀法確認檢驗結果，確呈安非他命類陽性反應，有該公司
    九十三年三月九日濫用藥物尿液檢驗報告一份在卷可考。則被告尿液檢測既係以
    「氣相層析質譜儀分析法」鑑驗，並無偽陽性反應之可能；參以共犯陳佳泉供述
    ，及查扣之安非他命、吸食器等物，顯見被告確有與陳佳泉共同施用安非他命無
    疑。被告抗告指稱，原審以鑑定報告作為裁定依據，自有不當，亦無可採。足見
    本件抗告，為無理由，應予駁回。
據上論斷，應依刑事訴訟法第四百十二條，裁定如主文。
中　　　華　　　民　　　國　　 九十三　　年　　　七　　　月　　二 十　　日
                            臺灣高等法院刑事第十四庭
                                審判長法  官  陳  祐  輔
                                      法  官  洪  昌  宏
                                      法  官  陳  國  文
右正本證明與原本無異。
不得再抗告。
                                      書記官  蔡  棟  樑
中　　　華　　　民　　　國　　 九十三　  年　 　　七　　 月　  二　十　 日
